臺灣高等法院臺中分院刑事裁定　　　　100年度聲再字第231號
再審聲請人
即受判決人　蕭世榮
上列聲請人因違反商業會計法等案件，對於本院98年度上訴字第
2559號中華民國99年6月3日確定判決（原審案號：臺灣彰化地方
法院97年度訴字第3380號，起訴案號：臺灣彰化地方法院檢察署
97年度偵字第5857號等），聲請再審，本院裁定如下：
    主  文
再審之聲請駁回。
    理  由
一、本件聲請意旨如附件刑事聲請再審狀所記載。本件聲請人即
    受判決人蕭世榮係以發現有足以動搖原判決之新證據為理由
    聲請再審，即係依刑事訴訟法第420條第1項第6款之規定聲
    請再審。
二、按法院認為無再審理由者，應以裁定駁回之，刑事訴訟法第
    434條第1項定有明文。次按有罪判決確定後，因發見確實之
    新證據，足認受有罪判決之人應受無罪、免訴、免刑或輕於
    原判決所認罪名之判決者，得聲請再審，固為刑事訴訟法第
    420條第1項第6款所明定。惟所謂「發現確實之新證據」，
    係指該證據於事實審法院判決前業已存在，為法院、當事人
    所不知，不及調查斟酌，至其後始行發現，且就證據本身形
    式觀察，固不以絕對不須經過調查程序為條件，但必須顯然
    可認為足以動搖原有罪確定判決，而為受判決人無罪、免訴
    、免刑或輕於原判決所認罪名之判決者為限。亦即該「新證
    據」須可認為確實具有足以動搖原確定判決，而對受判決人
    為更有利判決之「確實性」外，尚須具備該證據係在事實審
    法院於判決前已存在，因未經發現，不及調查斟酌，或審判
    時未經注意，至其後始行發現之「嶄新性」特質，二者均屬
    不可或缺，倘若未具備上開「確實性」與「嶄新性」二種聲
    請再審新證據之特性，即不能據為聲請再審之原因（參最高
    法院70年度台抗字第161號裁定、85年度台抗字第308號裁定
    意旨）。
三、本件聲請人聲請再審雖陳稱：聲請人固不否認與饒玉麟集團
    之犯罪事實，唯獨大竣開發有限公司（下簡稱大竣公司）購
    買不實發票這件，其實均係黃豐燦與饒玉麟認識後自行接洽
    ，雖然聲請人曾自承「黃豐燦每次拿新臺幣（下同）1500元
    給我當佣金」等語，然事實上黃豐燦只是請吃海產店，今聲
    請人終於找到黃豐燦購買不實發票均在場或知情之「曾朝呈
    」，足以證明黃豐燦之行為其實與聲請人無關等語。
四、惟經本院調取本院98年度上訴字第2559號案全部卷證核閱結
    果，該案共犯饒玉麟於民國97年6月24日在警詢中證稱：
    「蕭世榮幫我找尋設立虛設公司的地點，他是我公司員工，
    每月薪資3萬元。」等語（參彰化地檢97年偵5857號卷次1第
    39頁筆錄），聲請人於同日在警詢中亦供稱：「我任職於臺
    灣群力資產管理顧問有限公司，負責彰化、南投、臺中地區
    代辦工商登記申請及前往國稅局、縣府等機關洽公，月薪3
    萬元，饒玉麟是公司負責人，饒玉麟指派我前往彰化、南投
    、臺中地區代辦工商登記，及前往國稅局、縣府等機關洽公
    ，有時我會到總公司拿資料，或由饒玉麟指派特助拿資料到
    彰化給我。」等語（參同上偵卷第60-61頁筆錄）。足見被
    告係常態性的受僱於共犯饒玉麟，擔任本件虛設公司行號地
    點之找尋及設立登記等項，為此販賣不實發票集團之重要核
    心成員，其自應對此集團虛設公司行號販賣不實發票而幫助
    他人逃漏營業稅及營利事業所得稅之全部犯行，共負刑責，
    而大竣公司為購買本件不實發票據以逃漏營業稅（此公司未
    逃漏營利事業所得稅）之公司，無論該不實發票之交易，是
    否由被告親自經手，基於共同正犯之理論，被告尚無法免其
    責任。聲請人在前揭警詢中另供稱：「我有向饒玉麟拿多
    張發票交給大竣公司黃豐燦，黃豐燦是我朋友，因饒玉麟告
    訴我，如果有朋友須要發票可以找他，黃豐燦提供要開立發
    票之資料，我交給饒玉麟開立，分為三至四次開發票，每次
    開三張左右，每次合計不超過50萬元，黃豐燦每次拿1500元
    給我當佣金。」等語（參同上偵卷第60頁筆錄），其於99年
    6月25日之上訴第三審刑事補附理由狀中亦記載：「大竣公
    司非意圖買賣發票，而係其員工黃豐燦個人要求被告（即聲
    請人）取得發票，且黃豐燦拿1500元請被告去海產店花光，
    此舉與販賣牟利差距甚大」等字（參最高法院100年台上字
    第4793號卷第88頁），足見被告自最初迄上訴第三審，均坦
    承是其拿不實發票給大竣公司的員工黃豐燦，其此時再辯稱
    係黃豐燦與共犯饒玉麟自行接洽，顯不足採。況本件若非被
    告親自將不實發票交予黃豐燦，其怎會知道每次交給黃豐燦
    之發票金額不超過50萬元，怎會知道黃豐燦購買發票時「曾
    朝呈」均在場或知情，黃豐燦怎會請聲請人吃海產店。
五、綜上，本院認被告之前並不曾提及該「曾朝呈」之人，忽然
    欲以其證述與被告自白相逆之事實，縱該「曾朝呈」之人為
    如聲請人本件主張之證述，證明力亦屬薄弱，況無論是否聲
    請人親自交付不實發票給黃豐燦，聲請人亦應就本件全部犯
    行負其共同正犯之刑責，是以聲請人本件所舉「曾朝呈」該
    人，並不足以動搖原確定判決對於聲請人犯幫助他人逃漏稅
    捐等罪之認定，而不具備對聲請人為更有利判決之「確實性
    」特質。依前揭說明，本件聲請與刑事訴訟法第420條第1項
    第6款之規定不符，難認有再審之理由，故應予駁回。
據上論斷，應依刑事訴訟法第434條第1項，裁定如主文。
中    華    民    國   100    年    11    月    17    日
            刑事第七庭    審判長法  官  林  榮  龍
                                法  官  王  義  閔
                                法  官  李  秋  娟
以上正本證明與原本無異。
如不服本裁定，應於收受送達後五日內向本院提出抗告書狀(須附
繕本)。
                                書記官  詹  錫  朋
中    華    民    國   100    年    11    月    18    日